臺灣高等法院臺中分院刑事判決　　　　　　　　　　　九十一年度上訴字第一八號
　　上　訴　人
　　即　被　告　丙○○
　　指定辯護人　本院公設辯護人　甲○○
右上訴人因違反槍砲彈藥刀械管制條例案件，不服臺灣台中地方法院八十九年度訴字
第二一七二號中華民國九十年十一月二十一日第一審判決（起訴案號：臺灣台中地方
法院檢察署八十九年度偵字第一一三七五號），提起上訴，本院判決如左：
      主  文
上訴駁回。
      事  實
一、丙○○自民國（下同））八十九年五月二十三日起，在台中市○區○○路三六六
    巷六十四號一樓，未經許可持有土製爆裂物二枚及土製爆裂物之主要組成零件火
    藥一小瓶。嗣於同年五月二十七日晚上九時三十分許，秘密證人Ａ１（真實姓名
    、年籍詳如密封之對照表）向台中市警察局第二分局提出檢舉，經該分局警員於
    翌日即同年五月二十八日凌晨一時十分許緊急搜索台中市○區○○路三六六巷六
    十四號一樓丙○○居住處，始查獲丙○○所持有之上開土製爆裂物二枚（業經拆
    解）、火藥一小瓶及其所有供犯罪所用之導火線六條等。
二、案經台中市警察局第二分局報請臺灣台中地方法院檢察署檢察官偵查起訴。
      理  由
一、訊據上訴人即被告（以下簡稱為被告）丙○○對於右開犯罪事實供認不諱（見本
    院卷第二十三頁至第二十四頁及第三十九頁至第四十頁），核與秘密證人Ａ１於
    警訊、原審審理時證述及證人即查獲警員楊年豐於偵查、原審審理時結證等情節
    均相符（見偵查卷第十七頁至第十八頁、第四十頁反面至第四十一頁及原審卷第
    九十五頁至第九十七頁、第一百十二頁至第一百十三頁），並有扣案之上開土製
    爆裂物二枚、火藥一小瓶及導火線六條等足稽。又扣案之上開土製爆裂物、火藥
    及導火線等物品經送請內政部警政署刑事警察局鑑定結果認該二枚爆裂物，外觀
    、大小與結構相同，均係以直徑二．八公分、高五．四公分、挖空之市售一號乾
    電池外殼為容器，內裝壓克力管一支及火藥，以臘及塑鋼土封口，並外露一條長
    約二十公分之爆引，利用點火方式引爆，結構完整，認均具破壞性與殺傷力，火
    藥一小瓶重約三十公克，係直徑五．一公分、高二．二公分（含蓋）之鋁質容器
    ，內裝淨重約二十公克之黑色火藥，經取少量試燃，產生火藥燃燒時之強烈火花
    ，認具破壞性及殺傷力，依據內政部八十六年十一月二十四日台內警字第八六
    七Ｏ六八三號公告所示，火藥為炸彈或爆裂物之主要組成零件，導火線六條各長
    約四十公分，係爆引（又稱爆竹安全引線，俗稱爆竹蕊），可傳導火燄，引爆火
    藥，有該局八十九年六月十六日刑偵五字第七六六一六號及九十一年一月三十一
    日刑偵五字第二三０四０號爆裂物鑑驗處理通知書等各一份附卷可稽（見偵查卷
    第三十七頁及本院卷第三十一頁）。至證人劉智源於原審證稱上開查獲地點係屬
    綽號「阿德」所承租，該土製爆裂物係屬「阿德」所有等語，核與上開事實不符
    ，委無可取。是罪證明確，被告之犯行堪以認定。
二、核被告所為，係犯槍砲彈藥刀械管制條例第七條第四項之未經許可持有爆裂物罪
    及同條例第十三條第四項之未經許可持有爆裂物主要組成零件罪。被告以一持有
    行為而觸犯上開二罪，為想像競合犯，應依刑法第五十五條之規定從一重之未經
    許可持有爆裂物罪處斷。原審調查後適用槍砲彈藥刀械管制條例第七條第四項、
    第十三條第四項、刑法第十一條前段、第五十五條、第四十二條第三項、第三十
    八條第一項第一款、罰金罰鍰提高標準條例第二條，並審酌被告犯罪之動機、目
    的、手段、其品性及智識程度、犯罪所生之危害及犯罪後之態度等一切情狀，量
    處被告有期徒刑五年十月，併科罰金新台幣三十萬元，並就罰金部分諭知易服勞
    役之折算標準。另說明槍砲彈藥刀械管制條例第十九條關於強制工作之規定，業
    經總統於九十年十一月十四日明令公布刪除，並自同年月十六日起生效，是即無
    從再適用該條之規定宣告刑前強制工作。又以扣案之上開火藥一小瓶係違禁物，
    導火線六條應係上開火藥之從物，均應依刑法第三十八條第一項第一款之規定宣
    告沒收；至土製爆裂物二枚業經拆解，已不具有殺傷力，並非違禁物，故不予宣
    告沒收，認事用法核無違誤，量刑亦妥適。被告上訴意旨指摘原判決量刑過重，
    非有理由，應予駁回。
三、又被告所犯未經許可持有爆裂物罪之最輕本刑為五年以上有期徒刑之罪，且檢舉
    證人之身分有保密之必要，依證人保護法第二條第一款、第十一條第一項之規定
    ，其真實姓名及身分資料，均不於筆錄及文書記載之，爰以代號Ａ１為之，其簽
    名亦以捺指印代之，併此敘明。
四、據上論結，應依刑事訴訟法第三百六十八條，判決如主文。
本案經檢察官乙○○到庭執行職務。
中        華        民        國  九 十 一  年     二     月　二十七　  日
                                  臺灣高等法院臺中分院刑事第八庭
                                        審判長法  官  羅  得  村
                                              法  官　陳　毓　秀
                                              法　官　劉　榮　服
右正本證明與原本無異。
如不服本判決應於收受送達後十日內向本院提出上訴書狀，其未敘述上訴之理由者並
得於提起上訴後十日內向本院補提理由書（均須按他造當事人之人數附繕本）。
                                              書記官　陳　俞　豪
中        華  　    民        國  九 十 一  年     三     月    一 　   日
附錄論罪科刑法條：
槍砲彈藥刀械管制條例第七條第一項：未經許可，製造、販賣或運輸火砲、肩射武器
                                  、機關槍、衝鋒槍、卡柄槍、自動步槍、普通
                                  步槍、馬槍、手槍或各類砲彈、炸彈、爆裂物
                                  者，處死刑、無期徒刑或七年以上有期徒刑；
                                  處徒刑者，併科新臺幣三千萬元以下罰金。
                          第四項：未經許可，持有、寄藏或意圖販賣而陳列第一
                                  項所列槍砲、彈藥者，處五年以上有期徒刑，
                                  併科新台幣一千萬元以下罰金。
槍砲彈藥刀械管制條例第十三條第一項：未經許可，製造、販賣或運輸槍砲、彈藥之
                                    主要組成零件者，處三年以上十年以下有期
                                    徒刑，併科新臺幣七百萬元以下罰金。
                            第四項：未經許可，持有、寄藏或意圖販賣而陳列第
                                    一項所列零件者，第六月以上五年以下有期
                                    徒刑，併科新台幣三百萬元以下罰金。
                                                                        Ａ
